臺灣屏東地方法院民事判決　九十二年度訴字第二一號
　　原　　　告　甲○○○
　　訴訟代理人　孔福平律師
　　被　　　告　卯○○
　　訴訟代理人　寅○○
　　被　　　告　戊○○
　　　　　　　　丑○○○
　　訴訟代理人　午○○
　　　　　　　　戊○○
　　被　　　告　巳○○○
　　　　　　　　丙○○
　　　　　　　　丁○○
　　　　　　　　己○○
　　　　　　　　庚○○
　　　　　　　　壬○○
　　　　　　　　子○○
　　法定代理人　癸○○
　　被　　　告　辛○○即吳豐.
　　法定代理人　辰○○○
當事人間請求分割共有物事件，本院於民國九十三年五月二十六日言詞辯論終結，判
決如下：
    主      文
被告丙○○、丁○○、壬○○、子○○、己○○、庚○○、辛○○、乙○○應就其被
繼承人吳金榜所有坐落屏東縣新園鄉○○段二二九之四地號、面積一０三四．二０平
方公尺土地，以及同段二六一地號、面積三二九．七四平方公尺土地之應有部分各一
二八０四二分之四九三九辦理繼承登記。
兩造共有坐落屏東縣新園鄉○○段二二九之四地號、面積一０三四．二０平方公尺土
地，應依下列方式分割：如附圖所示編號Ａ、面積六九六．三一平方公尺土地分歸被
告卯○○取得；編號Ｂ、面積九九．一０平方公尺土地分歸被告巳○○○取得；編號
Ｃ、面積七九．六０平方公尺土地分歸原告甲○○○取得；編號Ｄ、面積七九．六０
平方公尺土地分歸被告丑○○○取得；編號Ｅ、面積三九．七０平方公尺土地分歸戊○○取得；編號Ｆ、面積三九．八九平方公尺土地分歸被告丙○○、丁○○、壬○○
、子○○、己○○、庚○○、辛○○、乙○○保持公同共有。
兩造共有坐落屏東縣新園鄉○○段二六一地號、面積三二九．七四平方公尺土地准予
變賣，所得價金按原告甲○○○一二八０四二分之九八五五，被告卯○○一二八０四
二分之八六二０九，被告巳○○○一二八０四二分之一二二六九，被告丑○○○一二
八０四二分之九八五五，被告戊○○一二八０四二分之四九一五，被告丙○○、丁○○、壬○○、子○○、己○○、庚○○、辛○○、乙○○公同共有一二八０四二分之
四九三九之比例分配之。
訴訟費用由被告卯○○負擔一二八０四二分之八六二０九，被告巳○○○負擔一二八
０四二分之一二二六九，被告丑○○○負擔一二八０四二分之九八五五，被告戊○○
負擔一二八０四二分之四九一五，被告丙○○、丁○○、壬○○、子○○、己○○、
庚○○、辛○○、乙○○連帶負擔一二八０四二分之四九三九，餘由原告甲○○○負
擔。
    事實及理由
一、被告丙○○、丁○○、己○○、庚○○、壬○○、子○○、辛○○、乙○○經合
    法通知，均未於最後言詞辯論期日到場，核無民事訴訟法第三百八十六條各款所
    列情形，爰依原告之聲請，由其一造辯論而為判決。
二、原告主張：兩造共有坐落屏東縣新園鄉○○段二二九之四地號、面積一０三四．
    二０平方公尺土地（下稱二二九之四地號），以及同段二六一地號、面積三二九
    ．七四平方公尺土地（下稱二六一地號），應有部分為原告甲○○○一二八０四
    二分之九八五五，被告卯○○一二八０四二分之八六二０九、原共有人吳金榜一
    二八０四二分之四九三九、被告戊○○一二八０四二分之四九一五、陳丑○○○
    一二八０四二分之九八五五、巳○○○一二八０四二分之一二二六九。系爭土地
    並無依物之使用目的不能分割之情形，兩造間亦無不為分割之約定，僅因共有人
    間無法協議分割，爰依民法第八百二十三條、第八百二十四條之規定請求裁判分
    割。又原共有人吳金榜業於民國九十年七月七日死亡，其繼承人為被告丙○○、
    丁○○、壬○○、子○○、己○○、庚○○及訴外人吳豐樹，嗣吳豐樹於九十二
    年九月十六日死亡，由被告辛○○、乙○○繼承其應繼分，為分割土地之需，應
    先命其等就吳金榜所有系爭土地應有部分辦理繼承登記，並聲明：求為判決如主
    文第一項至第三項所示。
三、被告卯○○則以：同意原告二二九之四地號土地之分割方案，然不同意二六一地
    號土地採變價分割，二六一地號如採原物分割，伊可分得約六十坪土地，較為有
    利等語置辯。被告巳○○○則以：同意原告二二九之四地號土地之分割方案，不
    同意二六一地號土地採變價分割，二六一地號如採原物分割，伊可分得約九坪土
    地，可作為車庫使用等語置辯。被告丑○○○則同意原告之分割方案。被告己○○未於最後言詞辯論期日到場，據其前此到場所為之聲明及陳述則以：同意原告
    之分割方案。被告庚○○未於最後言詞辯論期日到場，據其前此到場所為之聲明
    及陳述則以：同意原告就二二九之四地號之分割方案，至二六一地號之分割方案
    尚須與家人討論等語置辯。其餘被告均未於言詞辯論期日到場，亦未提出書狀作
    何聲明或陳述。
四、查原共有人吳金榜業於九十年七月七日死亡，其繼承人為被告丙○○、丁○○、
    壬○○、子○○、己○○、庚○○及訴外人吳豐樹，嗣吳豐樹於九十二年九月十
    六日死亡，由被告辛○○、乙○○繼承其應繼分等情，業據原告提出各該被告之
    戶籍謄本及繼承系統表在卷可稽，且各該被告未就其被繼承人所有系爭土地之應
    有部分辦理繼承登記，是原告此部分所訴尚無不合，應予准許。
五、次查原告主張兩造共有之系爭土地，應有部分為原告甲○○○一二八０四二分之
    九八五五，被告卯○○一二八０四二分之八六二０九，原共有人吳金榜一二八０
    四二分之四九三九、被告戊○○一二八０四二分之四九一五、丑○○○一二八０
    四二分之九八五五、巳○○○一二八０四二分之一二二六九。系爭土地並無依物
    之使用目的或性質上不能分割，亦無不為分割之約定，復因共有人間無法協議分
    割等情，業據提出土地登記謄本為證，且為被告所不爭執，自堪信為真實。是原
    告請求裁判分割系爭土地，洵屬有據，應予准許。
六、按請求共有物之分割，應由法院依民法第八百二十四條命為適當之分配，不受當
    事人主張之拘束。共有物分割之方法，須先就原物分配，於原物分配有困難時，
    則予變賣，以價金分配於各共有人（最高法院五十一年度台上字第二七一號判例
    參照）。又分割共有物時，法院應參酌當事人之聲請、共有物之性質，經濟效用
    及全體共有人利益等公平決之。查二二九之四地號土地面積達一０三四點二０平
    方公尺，地形略成長方形，西南側面臨八米寬道路，目前為一空地等情，有土地
    登記謄本、地籍圖及現場照片等件為証，並為被告所不爭執，堪信為真實。本院
    審酌原告就二二九地號土地所提出之分割方案，能使各共有人所分得土地均面臨
    八米寬道路得以通行，且被告就該方案所示各共有人分配之位置及面積亦無爭議
    等情，認定採原物分割並以如附圖所示之分割方法最能符合當事人之利益，並兼
    顧系爭土地之整體經濟效益，應屬可採，爰判決如主文第二項所示。又查二六一
    地號土地位在二二九之四地號土地西南側，即與二二九地號土地相隔上開八米寬
    道路，其面積僅有三二九點七四平方公尺，其上並無建物，亦為空地等情，有土
    地登記謄本、地籍圖及現場照片等件為証，並為被告所不爭執，堪信為真實。本
    院審酌二六一地號土地面積僅三二九點七四平方公尺，若採原物分割，將產生部
    分共有人按其應有部分換算所得面積僅約十二平方公尺餘之情形，渠等顯難就系
    爭土地為符合經濟效益之利用，是被告卯○○及巳○○○辯稱應以原物分割為妥
    云云，僅著眼自身利益，未能兼顧其餘共有人利益，尚不足採；為兼顧未到庭被
    告之利益，並考量該土地整體經濟效用，認二六一地號土地以原物分配顯有困難
    ，應以變賣該土地，將所得價金分配於各共有人為適當，爰判決如主文第三項所
    示。
七、據上論結，本件原告之訴為有理由，依民事訴訟法第三百八十五條第一項前段、
    第七十八條、第八十條之一、第八十五條第二項，判決如主文。
中　　　華　　　民　　　國　　九十三　　年　　　五　　　月　　三十一　　日
                                    臺灣屏東地方法院民事第二庭
~B審判長法官　阮世賢
~B法　　　官　陳松檀
~B法　　　官　楊中琪
右為正本係照原本作成。
如不服本判決，應於收受送達後二十日內向本院提出上訴書狀。
~B法院書記官　蔡進吉
中　　　華　　　民　　　國　　九十三　　年　　　五　　　月　　三十一　　日
